【裁判字號】    95,抗,78
【裁判日期】    951020
【裁判案由】    聲請沒收
【裁判全文】
臺灣高等法院花蓮分院刑事裁定            95年度抗字第78號
抗  告  人  臺灣花蓮地方法院檢察署檢察官
被      告  甲○○
上列抗告人就被告所有違禁物，向臺灣花蓮地方法院聲請單獨宣
告沒收（聲請案號：95年度聲沒字第19號），經臺灣花蓮地方法
院以中華民國95年7月28日95年度聲字第518號裁定部分駁回，抗
告人對裁定駁回部分不服，提起本件抗告，本院裁定如下：
    主  文
抗告駁回。
    理  由
一、本件抗告人在原法院聲請意旨略以：被告甲○○所犯之施用
    毒品案件，經不起訴處分，惟查扣之玻璃球吸食器 1個、注
    射針筒 2支，係專供施用毒品之器具為違禁物，因依刑法第
    40條但書，毒品危害防制條例第18條第 1項前段規定，聲請
    宣告沒收銷燬之等語。原法院則以扣案之玻璃球吸食器 1個
    、注射針筒 2支，難認係專供施用毒品之器具，而駁回其此
    部分之聲請。
二、抗告意旨略以：毒品危害防制條例第18條第 1項中所謂專供
    施用毒品之器具，只要客觀上係專供施用毒品之用即足當之
    。原裁定認為「安非他命吸食器客觀尚難認其係『專供』施
    用毒品之器具」，則實務上永遠不會有任何「專供」施用毒
    品之器具，而毒品危害防制條例第11條第 3項規定亦將形同
    具文，如此不當限縮法律規定，適用法律顯有違誤。另原聲
    請沒收物品包括玻璃球吸食器 1個，原裁定未敘明何以非違
    禁物之理由，亦有理由不備之違背法令，應予撤銷並為適法
    之裁定等語。
三、按「違禁物或專科沒收之物得單獨宣告沒收」，「查獲之第
    一、二級毒品及專供製造或施用第一、二級毒品之器具，不
    問屬於犯人與否，均沒收銷燬之」，刑法第40條第 2項、毒
    品危害防制條例第18條第 1項前段，固分別定有明文；惟安
    非他命吸食器部分，因毒品危害防制條例第18條第 1項前段
    規定係限於「專」供製造或施用毒品之器具，所謂「專」供
    ，係指器具本身性質上「專」供為製造、施用毒品之用者為
    限，若通常可以供他項用途之器具，以之代用，或將本供為
    他用途之器具併湊後，以供施用，均非屬之（臺灣高等法院
    暨所屬法院88年法律座談會刑事類提案第30號提案結論參照
    ）。經查：
（一）本件扣案之玻璃球吸食器、注射針筒，分別為本可供其他
      用途之物品拼湊組成及一般市售之針筒，有卷附照片可憑
      。揆諸前揭說明，應非屬「專」供施用毒品之器具，自難
      認係違禁物，而得依刑法第40條第 2項規定單獨宣告沒收
      。
（二）且若如抗告人所指扣案之玻璃球吸食器、注射針筒，為「
      專」供施用毒品之器具，則被告應另涉犯毒品危害防制條
      例第11條第 3項之罪，依法抗告人應另提起公訴，並在該
      案聲請沒收扣案之吸食器即可，怎不為此舉而僅聲請單獨
      宣告沒收？益見扣案之玻璃球吸食器、注射針筒，確非屬
      「專」供施用毒品之器具。
（三）綜上，抗告意旨認扣案之玻璃球吸食器、注射針筒，係屬
      被告專供施用毒品之器具，核與毒品危害防制條例第18條
      第 1項前段規定不合，抗告意旨認應諭知沒收銷燬，於法
      無據。從而，原裁定駁回其此部分聲請，並無不當（至玻
      璃球吸食器 1個非屬違禁物之理由，原裁定已於理由欄第
      二項載明，附此敘明）。抗告人猶執陳詞指摘原裁定不當
      ，為無理由，應予駁回。
據上論斷，應依刑事訴訟法第412條，裁定如主文。
中    華    民    國    95    年    10    月    20    日
                        審判長法  官  何方興
                              法  官  林鳳珠
                              法  官  林德盛
以上正本證明與原本無異。
本件不得再抗告。
                              書記官  劉妙娘
中    華    民    國    95    年    10    月    20    日


司法院資訊處製作；財團法人民間司法改革基金會備份。
